【裁判字號】    90,自,339
【裁判日期】    900704
【裁判案由】    詐欺等
【裁判全文】
臺灣臺中地方法院刑事判決                            九十年度自字第三三九號
    自  訴  人  甲○○
    被      告  乙○○
右列被告因詐欺等案件，經自訴人提起自訴，本院判決如左：
    主  文
乙○○無罪。
    理  由
一、自訴意旨略以：被告乙○○明知其已無支付能力，竟仍意圖為自己不法之所有，
    基於概括之犯意，連續於民國（以下同）八十九年十二月十日、同年月十六日、
    同年月二十一日，至臺中市○○路二二八號十樓「花都大舞廳」自訴人甲○○所
    任職之場所飲酒作樂，計消費新臺幣（以下同）十一萬零八千一百五十元，被告
    則以簽立本票方式代付現款，詎該本票於屆期時，被告竟置之不理，致該款項由
    自訴人墊付予「花都大舞廳」，自訴人始知受騙，因認被告涉有刑法第三百三十
    九條第一項之詐欺取財、同法第三百四十二條之背信罪嫌云云。
二、按犯罪事實應依證據認定之，無證據不得推定其犯罪事實；又不能證明被告犯罪
者，應諭知無罪之判決，刑事訴訟法第一百五十四條、第三百零一條第一項分別
    定有明文；又刑法第三百三十九條第一項詐欺罪之成立，以意圖為自己或第三人
    不法所有，以詐術使人將本人或第三人之物交付為要件，所謂以詐術使人交付，
    必須被詐欺人，因其詐術而陷於錯誤，若其所用方法不能認為詐術，亦不致使人
    陷於錯誤，即不構成該罪，最高法院四十六年臺上字第二六０號著有判例可資參
    照；經訊據被告固不否認其有於右揭時地，至自訴人所任職之「花都大舞廳」消
    費且簽立本票，於本票屆期時，未依約清償等情事，惟堅決否認有何詐欺取財犯
    行，辯稱：「因該積欠消費款中，有一筆五萬多元部分不是我消費的，該筆款項
    只是幫朋友付款，但該朋友一直未交付五萬多元消費款，致無法清償該款項，並
    非蓄意詐欺」等語；經查：本件自訴意旨認被告涉有詐欺取財等犯行，無非係以
    自訴人所指被告於右揭時地至前揭「花都大舞廳」消費後，以簽立本票方式付款
    ，而該本票於屆期時，被告遲未清償之情為據，然被告於積欠本件消費款項前，
    已有十餘次至該舞廳消費之紀錄，消費款項達十餘萬元，被告均已付清，自訴人
    所指之欠款中一筆五萬多元部分，係被告之朋友消費後，由被告代為簽立本票等
    情，除已據被告到庭所陳述屬實外，亦為自訴人到庭所不否認；則被告既已至自
    訴人所任職之舞廳消費十餘次以上，所消費款亦均依約清償，果如被告確有詐欺
    自訴人財物之不法所有意圖，又何有於給付該十餘次計十餘萬元消費款項後，而
    拒付本次消費款之理？況自訴人所指之被告積欠之款項中，又有五萬餘元並非被
    告所消費，該五萬餘元部分，被告更無詐欺犯行之可言；再者自訴人與被告已於
    事後達成和解，此有其雙方簽立之和解書一紙在卷可據，益徵被告就自訴人所指
    積欠之款項，並無詐欺取財之不法所有意圖，是被告既無積極事證足認有何詐欺
    自訴人財物之不法所有意圖，揆諸首揭判例說明，被告所為與詐欺取財罪之構成
    要件有間，難遽以該罪論擬；再者被告僅至自訴人任職之舞廳消費，並未受自訴
    人之委任為自訴人處理事務，此已如前述，自訴人所指被告於消費後拒未付款部
    分，亦涉有背信罪嫌部分，顯屬無據；綜上所述：被告所為顯難以詐欺取財、背
    信罪行相繩。此外，復查無其他積極確切之事證足認被告有何詐欺取財、背信犯
    行，既不能證明被告犯罪，自應依法為其無罪判決之諭知。
據上論斷，應依刑事訴訟法第三百四十三條、第三百零一條第一項，判決如主文。      中
中      華      民      國      九十      年      七    月      四      日
                                        法  官   梁   堯   銘
右正本證明與原本無異。
如不服本判決，應於送達後十日內向本院提出上訴狀（須附繕本），上訴於臺灣高等
法院臺中分院。
                                        書記官
中      華      民      國      九十      年      七    月      四      日


司法院資訊處製作；財團法人民間司法改革基金會備份。
